臺灣高等法院刑事判決
111年度上訴字第1563號
上  訴  人  
即  被  告  李婉琪





上列上訴人因毒品危害防制條例案件，不服臺灣新北地方法院11
0年度審訴字第1405號，中華民國111年2月16日第一審判決（起
訴案號：臺灣新北地方檢察署110年度偵字第26576號），針對量
刑提起上訴，本院判決如下：
    主  文
上訴駁回。
    事實及理由
壹、審理範圍：
　　新修正刑事訴訟法第348條規定於民國110年6月18日生效，
    本件於111年4月28日繫屬本院，依刑事訴訟法施行法第7條
    之13前段規定，應適用修正後刑事訴訟法第348條規定釐定
    上訴範圍。上訴人即被告李婉琪（下稱被告）言明對於原判
    決之罪、沒收不提起上訴，僅對量刑部分提起上訴（見本院
    卷第90頁、第106頁），故本件上訴範圍僅限於刑之部分，
    合先敘明。
貳、科刑所依據之犯罪事實與罪名：
一、原審認定之犯罪事實：
　　被告明知甲基安非他命、4-甲基甲基卡西酮分別為毒品危害
    防制條例第2條第2項第2款、第3款所列管之第二級、第三級
    毒品，依法不得持有，竟基於持有第二級毒品甲基安非他命
    純質淨重20公克以上、持有第三級毒品4-甲基甲基卡西酮純
    質淨重5公克以上之犯意，於民國110年3月10日某時許，在
    新北市○○區○○○路0號之成旅晶贊飯店11樓1111號房，收受真
    實姓名年籍不詳綽號「菸老闆」之成年男子所寄放如附表編
    號二、三所示純質淨重逾5公克含第三級毒品4-甲基甲基卡
    西酮成分之咖啡包，及真實姓名年籍不詳自稱「李明中」之
    成年男子所寄放如附表編號一所示純質淨重逾20公克之第二
    級毒品甲基安非他命，而一併持有之。嗣於翌（11）日8時
    許，經其同意警方至上址飯店1111號房執行搜索後，當場扣
    得如附表編號一所示純質淨重逾20公克之甲基安非他命、如
    附表編號二、三所示純質淨重逾5公克之含4-甲基甲基卡西
    酮成分咖啡包（起訴書漏載附表編號二部分），而查悉上情
    。
二、原審認定之罪名與罪數：　　
　㈠罪名：核被告所為，係犯毒品危害防制條例第11條第4項之持
    有第二級毒品純質淨重二十公克以上罪，及同條第5項之持
    有第三級毒品純質淨重五公克以上罪。
　㈡罪數：被告以一持有行為觸犯上開二罪名，為想像競合犯，
    依刑法第55條規定，應論情節較重之毒品危害防制條例第11
    條第4項所規定之持有第二級毒品純質淨重二十公克以上罪
    。
參、駁回上訴之理由：
一、被告上訴意旨略以：被告係在員警不知「新北市○○區○ ○○路
    0號11樓1111室」內有毒品之狀況下主動交代，並自願帶同
    警方前往接受搜索，員警方得扣得本案毒品，故被告應有刑
    法自首減刑規定之適用等語。
二、本案無自首減刑之適用：
　㈠按刑法第62條前段規定，對於未發覺之罪自首而受裁判者，
    減輕其刑。而刑法第62條所定自首減刑，係以對於未發覺之
    犯罪，在有偵查犯罪職權之公務員知悉犯罪事實及犯人之前
    ，向職司犯罪偵查之公務員坦承犯行，並接受法院之裁判而
    言。而所謂未發覺，乃指犯罪事實未為有偵查犯罪職權之公
    務員所發覺，或犯罪事實雖已發覺，而犯人為誰尚不知者而
    言。但此所謂之「發覺」犯罪事實，只須有偵查犯罪職權之
    公務員，已知該犯罪事實之梗概為已足，無須確知該犯罪事
    實之真實內容為必要，而所知之人亦僅須知其有犯罪嫌疑即
    為犯罪業已發覺。苟職司犯罪偵查之公務員已知悉犯罪事實
    及犯罪嫌疑人後，犯罪嫌疑人始向之坦承犯行者，為自白，
    而非自首（最高法院85年度台上字第3788號、97年度台上字
    第5969號判決要旨參照）。
　㈡本案係警方持法院核發之搜索票到被告住處及對被告所使用
    車牌號碼000-000號普通重型機車進行搜索，聲請搜索票之
    案由是毒品危害防制條例，應扣押物是毒品、吸食器、被告
    所排放尿液、行動電話（含電磁紀錄）等有關毒品危害防制
    條例之相關贓證物，有臺灣臺北地方法院110年聲搜字311號
    搜索票影本在卷可稽（見偵卷第11頁），足認員警對被告持
    有毒品之嫌疑已有確切之根據，並非單純主觀上之懷疑，又
    觀諸搜索過程為警方見被告欲騎乘上開機車時，將被告攔下
    並表明身分告知事由，出示臺灣臺北地方法院核發之上開搜
    索票，與被告核對基本資料、確認為其本人後，針對隨身背
    包進行搜索，搜索過程中與被告攀談得知近期被告未居住在
    受搜索地點新北市○○區○○路○段00號6樓601室，惟詢問被告
    現住地時，並未透漏詳細地址，經警方搜索被告皮夾内發現
    新北市○○區○○○路0號（成旅晶贊飯店）1111室門禁卡2張，
    反覆詢問被告為何持有該門禁卡、該飯店是否有放置毒品後
    ，被告始坦承近日住在該飯店内且該房間内有放置毒品，警
    方遂經由被告同意至該飯店房間内進行搜索而扣得本案毒品
    等情，有臺北市政府警察局南港分局111年5月12日北市警南
    分刑字第1113037924號函1份（見本院卷第71頁）及本院勘
    驗員警現場搜索影像光碟之勘驗筆錄在卷可按（見本院卷第
    92頁），亦見被告於搜索過程中並未主動告知其住處有藏放
    毒品，經員警搜得其住處之門禁房卡，反覆詢問被告在該處
    是否有放置毒品後，被告始當場向警方坦承犯行，依上開最
    高法院判決意旨，職司犯罪偵查之公務員已知悉犯罪事實及
    犯罪嫌疑人後，犯罪嫌疑人始向之坦承犯行者，係當場向警
    方自白犯行，使後續偵查程序較為迅捷，核要與自首要件不
    符，故本案無自首減刑之適用。
三、本案量刑並無不當：
　㈠原審就被告量刑部分審酌：被告無視法律之禁止而持有第二
    級毒品甲基安非他命、第三級毒品4-甲基甲基卡西酮，對於
    戒絕毒癮危害之公共利益造成潛在危險，所為實應嚴予非難
    ；兼衡其素行、持有本案毒品之動機與目的、持有毒品之種
    類、重量及純度，參以其高中肄業之智識程度（見原審之被
    告戶籍資料查詢結果），並於原審審理時自陳之家庭生活及
    經濟狀況（見原審簡式審判筆錄第4頁），及被告持有毒品
    之時間尚屬短暫，犯後坦承犯行之態度等一切情狀，量處有
    期徒刑1年。
  ㈡量刑因素均已充分考量
　　原審量刑以行為人之責任為基礎，審酌刑法第57條各款所列
    情狀而為刑之量定，其所為量刑並未逾越法定刑度，亦無違
    背公平正義之精神，客觀上不生量刑過重過輕之裁量權濫用
    ，且原審既已詳細記載量刑審酌上揭各項被告之犯後態度、
    教育程度、家庭生活狀況、犯罪之動機、目的、手段等一切
    情狀，予以綜合考量後在法定刑內予以量刑，尚無違比例原
    則及罪刑相當原則，難認有何不當。又本件檢察官雖未具體
    指出累犯應加重其刑之證明方法，然關於原審認定被告構成
    累犯之事實並無違誤，基於累犯資料本來即可在刑法第57條
    第5款「犯罪行為人品性」中予以評價，經本院審酌該前案
    紀錄，對被告所應負擔之罪責予以充分評價後，認原審所量
    處之刑無犄重或違反公平原則之情，應屬無害於量刑結果之
    瑕疵。另被告所持有之毒品數量非少，危害程度非輕，客觀
    上實未見被告有何犯罪之特殊原因與環境，並無情輕法重，
    即使科以法定最低刑度仍嫌過重，而在客觀上足以引起一般
    同情，堪予憫恕之情形，本院認無依刑法第59條規定，酌減
    其刑之適用，併此敘明。
四、綜上所述，被告上訴意旨所辯，為無理由，應予駁回。　　
據上論斷，應依刑事訴訟法第368條，判決如主文。
本案經檢察官王宗雄提起公訴，檢察官黃和村到庭執行職務。
中　　華　　民　　國　　111 　年　　7 　　月　　14　　日
                  刑事第十二庭  審判長法　官  陳如玲 
                                      法　官  廖建瑜
                                      法　官  魏俊明
以上正本證明與原本無異。
如不服本判決應於收受送達後20日內向本院提出上訴書狀，並應
敘述具體理由；其未敘述上訴理由者於上訴期間屆滿後20日內向
本院補提理由書（均須按他造當事人之人數附繕本）「切勿逕送
上級法院」。
                                      書記官  賴尚君
中　　華　　民　　國　　111 　年　　7 　　月　　14　　日
附錄本案論罪科刑法條全文：
毒品危害防制條例第11條
持有第一級毒品者，處3 年以下有期徒刑、拘役或新臺幣30萬元
以下罰金。
持有第二級毒品者，處2 年以下有期徒刑、拘役或新臺幣20萬元
以下罰金。
持有第一級毒品純質淨重十公克以上者，處1 年以上7 年以下有
期徒刑，得併科新臺幣1 百萬元以下罰金。
持有第二級毒品純質淨重二十公克以上者，處6 月以上5 年以下
有期徒刑，得併科新臺幣70萬元以下罰金。
持有第三級毒品純質淨重五公克以上者，處2 年以下有期徒刑，
得併科新臺幣20萬元以下罰金。
持有第四級毒品純質淨重五公克以上者，處1 年以下有期徒刑，
得併科新臺幣10萬元以下罰金。
持有專供製造或施用第一級、第二級毒品之器具者，處1 年以下
有期徒刑、拘役或新臺幣10萬元以下罰金。

附表：
編號 扣案物品名稱 數量 毒品成分 驗餘淨重 驗前純質淨重  一 扣押物品目錄表編號1至8號白色晶體（含包裝袋8只） 8包 第二級毒品 甲基安非他命 109.94公克 107.91公克 (純度約98%）  二 扣押物品目錄表編號12號淡黃色微潮粉末（含黑色包裝袋5只） 5包 第三級毒品 4-甲基甲基卡西酮 6.7934公克 0.5763公克 (純度約7.9%）  三 扣押物品目錄表編號13號淡米黃色粉末（含粉紅色包裝袋70只） 70包 第三級毒品 4-甲基甲基卡西酮 401.55公克 20.15公克 (純度約5%） 備註 編號二、三所示之第三級毒品4-甲基甲基卡西酮，合計驗前純質淨重為 20.7263公克。